【裁判字號】    98,台上,7271
【裁判日期】    981203
【裁判案由】    恐嚇取財
【裁判全文】
最高法院刑事判決            九十八年度台上字第七二七一號
上  訴  人  甲○○
            乙○○
上 列一 人
選任辯護人  鍾添錦律師
上列上訴人等因恐嚇取財案件，不服台灣高等法院中華民國九十
六年九月十一日第二審判決（九十六年度上訴字第二八八五號，
起訴案號：台灣台北地方法院檢察署九十五年度偵字第八九九八
、一九四九一號），提起上訴，本院判決如下：
    主  文
上訴駁回。
    理  由
按刑事訴訟法第三百七十七條規定：上訴於第三審法院，非以判
決違背法令為理由，不得為之；是提起第三審上訴，應以原判決
違背法令為理由，係屬法定要件。如果上訴理由書狀並未依據卷
內訴訟資料具體指摘原判決不適用何種法則或如何適用不當，或
所指摘原判決違法情事，顯與法律規定得為第三審上訴理由之違
法情形不相適合時，均應認其上訴為違背法律上之程式，予以駁
回。原判決綜合全案卷證資料，本於事實審法院之推理作用，認
定上訴人甲○○、乙○○有其事實欄所載犯行，因而撤銷第一審
關於甲○○、乙○○部分之科刑判決，改判依行為時牽連犯規定
，從一重論甲○○、乙○○共同意圖為自己不法之所有，以恐嚇
使人將本人之物交付罪，甲○○處有期徒刑壹年陸月，減為有期
徒刑玖月；乙○○處有期徒刑壹年，減為有期徒刑陸月，同時諭
知易科罰金之折算標準；並均為相關從刑之宣告。已詳所憑證
據及認定之理由；對於上訴人所為之辯解，如何不可採，並在理
由內逐一指駁，俱有卷存證據資料可資覆按。又採證認事，係事
實審法院之職權，其對證據證明力所為之判斷，如未違背經驗法
則與論理法則，復已敘述其憑以判斷之心證理由，即不能任意指
為違法，據為提起第三審上訴之合法理由。而認定犯罪事實所憑
之證據，並不以直接證據為限，間接證據亦包括在內，審理事實
之法院綜合卷內各種直接、間接證據，本於推理作用，於通常一
般之人均不致有所懷疑，得確信其為真實之程度者，資為認定犯
罪事實之基礎，如無違背一般經驗法則，尚非法所不許。原判決
依憑甲○○、乙○○之供述、證人即共犯陳宏瑋於第一審、原審
之證述、證人即告訴人葉宜真於第一審以證人身分結證、證人即
焦點安全系統顧問工程公司（下稱焦點公司）員工郭美惠於第一
審之證詞、證人即葉國彥於偵查中之陳述、證人即台北市政府警
察局信義分局員警李信宏、王正煬於偵查中對查獲過程之證述，
及扣案工程定義合約書、扣押筆錄、扣押物品目錄表、贓物認領
保管單、搜索現場照片、光碟列印畫面、裝設有竊錄設備之手提
式音響照片、光碟片、錄放影主機、音響、000000000
0號行動電話一支等證據，認定甲○○、乙○○暫住葉宜真家中
，需錢孔急，由乙○○向甲○○、陳宏瑋提議在葉宜真房間架設
攝錄影器材，偷拍葉宜真與其男友性愛過程並燒錄成光碟片，再
以此光碟向葉宜真恐嚇交付財物。陳宏瑋提供購買錄影器材之費
用，乙○○駕車搭載陳宏瑋、甲○○前往焦點公司購買錄影器材
，甲○○在與焦點公司所簽訂工程定義合約書乙方欄內偽造「張
智堯」之簽名，並交付郭美惠而行使，繼將隱藏式攝影機與二十
倍集音放大器裝設在所購置之手提式音響內，甲○○、乙○○乃
置換葉宜真原有之手提式音響，復在更衣室裝設收發訊號之錄放
影主機與發射器，預先設定竊錄時間，連續自民國九十四年十二
月初起至九十五年一月間某日止，無故利用上開攝錄影器材竊錄
葉宜真與其男友之性愛過程後，燒錄成光碟片交付陳宏瑋持向葉
宜真恐嚇取財等情。所為論述，核與經驗法則、論理法則無違。
上訴意旨就原判決已說明之事項或屬原審採證認事職權之適法行
使，依憑己見，漫事指摘，或謂採證違背證據法則，或重為單純
事實之爭執，難謂為適法之第三審上訴理由。又上訴人等行為後
，刑法部分條文已於九十四年二月二日經總統令修正公佈，並自
九十五年七月一日施行。而行為後法律有變更者，適用行為時之
法律。但行為後之法律有利於行為人者，適用最有利於行為人之
法律，依刑法第二條第一項為「從舊從輕」之比較。比較時應就
罪刑有關之共犯、未遂犯、想像競合犯、牽連犯、連續犯、結合
犯，以及累犯加重、自首減輕暨其他法定加減原因（如身分加減
）與加減例等一切情形，綜其全部罪刑之結果而為比較。原判決
已說明葉國彥、李信宏、王正煬於偵查中具結後之證述，甲○○
、乙○○於原審對其證據能力均不爭執而同意作為證據使用，且
查無違法取證之瑕疵存在，應無顯不可信並屬適當，依刑事訴訟
法第一百五十九條之一第二項規定，均有證據能力；另以甲○○
、乙○○所為，係犯刑法第二百十六條、第二百十條行使偽造私
文書、第三百十五條之一第二款無故以錄影竊錄他人非公開之活
動，及同法第三百四十六條第一項恐嚇取財罪。偽造「張智堯」
署押之行為，為偽造私文書之階段行為，其偽造私文書之低度行
為，為高度之行使偽造私文書行為所吸收，均不另論罪。並以上
訴人等行使偽造私文書簽約後，購買竊錄設備，連續無故以錄影
竊錄他人非公開之活動，以遂其妨害秘密之犯行，並以此竊錄所
得之光碟片恐嚇取財，其連續無故以錄影竊錄他人非公開之活動
罪之一部，與其他罪名間有行為時方法、結果之牽連關係，包括
的先將全部之連續各行為，依行為時即修正前刑法第五十六條規
定論以一罪，再依牽連犯規定，論以較重之恐嚇取財罪。復以甲
○○、乙○○所犯之罪，合於中華民國九十六年罪犯減刑條例第
二條第一項第三款減刑條件，依法予以減刑，並就乙○○部分，
比較新舊法選擇適用較有利之修正前刑法第四十一條第一項前段
規定，諭知易科罰金之折算標準。於法核無違誤。乙○○上訴意
旨以自己之說詞，認應適用新法數罪併罰規定，依減刑條例減刑
二分之一後，再適用修正前刑法第四十一條第二項規定，分別諭
知易科罰金云云，不無誤會。又共同實行犯罪行為之人，在合同
意思範圍以內，各自分擔犯罪行為之一部，相互利用他人之行為
，以達其犯罪之目的者，即應對於全部所發生之結果共同負責。
原判決依據調查所得證據，參互研析，認定乙○○提議以偷拍葉
宜真與其男友性愛光碟恐嚇取財，並提議由陳宏瑋出資，陳宏瑋
將新台幣三十萬元交付甲○○，乙○○即駕車搭載甲○○及陳宏
瑋前往焦點公司購買攝影器材，再與甲○○共同將攝影器材置於
葉宜真房間更衣室，當明知所購買之攝影器材係為竊錄葉宜真與
男友性愛畫面之用。詎其向葉宜真佯稱裝設在更衣室之主機為線
上遊戲主機，並於錄得性愛畫面後，將葉宜真原有手提式音響置
回原處，且取回裝有偷拍器材之手提式音響，陳宏瑋於取得錄有
性愛畫面之光碟片後，雖找不到甲○○、乙○○。然仍依照先前
計畫向葉宜真恐嚇取財，甲○○、乙○○對於購買攝影器材竊錄
葉宜真與其男友之性愛畫面，並以錄有該性愛畫面之光碟片向葉
宜真恐嚇取財等情，既均知情並參與部分犯行，二人與陳宏瑋顯
有犯意聯絡及行為分擔，自應就全部犯罪結果負責。況陳宏瑋已
明白證述從頭到尾都是甲○○、乙○○出面找其參與此事，取款
時尚以電話聯絡，又依勘驗陳宏瑋傳送予甲○○之簡訊，其內容
且提及「大家都有事」、「拖下水」等句，要甲○○、乙○○出
面，足證陳宏瑋有關甲○○、乙○○亦有參與之證述屬實，就甲
○○、乙○○辯稱其等所收受簡訊內容，足以證明其等未犯罪，
難以遽採，加以論駁。核屬事實審法院取捨證據及判斷其證明力
職權之適法行使。甲○○、乙○○上訴意旨仍執陳詞，謂其等雖
曾與陳宏瑋謀議偷拍葉宜真與男友性愛過程，並欲藉此恐嚇財物
。惟於陳宏瑋偷拍葉宜真私密行為後即退出，二人並未著手參與
恐嚇取財之構成要件行為，而係陳宏瑋召集詹益明、劉禮瑩二人
共同實行，不得令其二人共負共犯之責；就原判決已明白論斷之
事項，再事爭辯，尤非第三審上訴之合法理由。至應於審判期日
調查之證據，係指該證據倘予採納或經調查所能證明者，得以推
翻原審判決所確認之事實，而得據以為不同之認定而言。如非事
理所必然，或係無從調查之證據方法，即欠缺其調查之必要性，
縱未調查，或未於理由說明，均與所謂違背法令之情形不相適合
。原判決已敘明本件依葉宜真證述內容，僅甲○○、乙○○持有
租屋處鑰匙而得以進入該處，則錄有葉宜真與男友性愛畫面之光
碟片，當僅有甲○○、乙○○得以取得，而陳宏瑋復證述確係甲
○○、乙○○交付光碟片，足認甲○○、乙○○委將錄有葉宜真
與男友性愛畫面之光碟片交付陳宏瑋。上訴人等聲請勘驗扣案光
碟片燒錄時間，以證明該光碟片非其二人交予陳宏瑋乙節，已說
明無論該光碟片燒錄時間為何，均不影響其等犯行之認定，洵無
勘驗必要之理由。甲○○上訴意旨，漫指原判決有應於審理期日
調查之證據而未予調查之違法，亦非適法之上訴第三審理由。其
二人上訴均違背法律上之程式，應併予駁回。
據上論結，應依刑事訴訟法第三百九十五條前段，判決如主文。
中    華    民    國  九十八  年   十二   月    三    日
                      最高法院刑事第八庭
                          審判長法官  洪  文  章
                                法官  王  居  財
                                法官  郭  毓  洲
                                法官  黃  梅  月
                                法官  邱  同  印
      本件正本證明與原本無異
                                      書  記  官
中    華    民    國  九十八  年   十二   月    七    日
                                                      K


司法院資訊處製作；財團法人民間司法改革基金會備份。
